臺灣高等法院臺中分院刑事判決　　　　　　　　　　九十三年度上易字第七一九號
　　上　訴　人　臺灣台中地方法院檢察署檢察官
　　被　　　告　壬○○
　　被　　　告　乙○○
　　右　二　人
　　選任辯護人　施瑞章律師
　　被　　　告　甲○○
　　被　　　告　丁○○
　　被　　　告　戊○○
　　被　　　告　庚○○
　　被　　　告　丙○○
　　被　　　告　己○○
右上訴人因被告等常業賭博案件，不服臺灣台中地方法院九十三年度易字第三三四號
中華民國九十三年五月四日第一審判決（聲請簡易處刑案號：臺灣台中地方法院檢察
署九十二年度偵字第七三五九號，經原審簡易庭認不宜以簡易判決處刑，改依通常程
序審理），提起上訴，本院判決如左：
    主  文
上訴駁回。
    理  由
一、本件聲請簡易處刑意旨略以：被告乙○○於民國九十年底或九十一年初某日起，
    在其所經營位於臺中市○區○村路○段三００號之「歡樂世界電子遊戲場」之公
    眾得出入之場所，擺設扣案之電動賭博機具共一百零四台，供不特定人把玩（領
    有營利事業登記證）。被告乙○○基於以賭博為常業之犯意，於附表所示之時間
    ，僱用與其有犯意聯絡之被告壬○○、甲○○、庚○○、丁○○、己○○、丙○○等人（月薪、職務均如附表一所示），在該店內藉上開電動賭博機具與不特定
    人賭博財物。賭客每次以新台幣（下同）五元換一枚代幣之比例，向櫃檯人員即
    被告庚○○兌換代幣，再投入機具中押注把玩，如押中，可得倍數不等之分數，
    並由機具之退幣口退出賭客贏得之代幣，如未押中，則用以押注之賭資即由被告
    乙○○取得，賭客如欲結束賭玩而尚有代幣時，可以一百七十枚代幣兌換五百元
    現金之比例，向店內負責兌換現金之被告丙○○兌換現金，以此方式賭博財物。
    嗣於九十二年四月一日二十一時二十五分許，適有賭客即被告戊○○在該店賭玩
    金明星水果盤，贏得代幣後，在店內以一百七十枚代幣向被告丙○○兌換五百元
    現金時，為對該店監控月餘之員警當場查獲，並扣得寄物櫃開櫃進出登記簿一本
    、代幣一百七十枚、現金五百元及電子遊戲機具一百零四台等物；因認被告甲○○、壬○○、丁○○、乙○○、庚○○、丙○○、己○○等七人所為，均係犯刑
    法第二百六十七條之常業賭博罪嫌；被告戊○○則係犯刑法第二百六十六條第一
    項前段之普通賭博罪嫌云云。
二、原審審理結果認：並無積極證據足認被告丙○○確為該遊戲場之員工，則其兌換
    代幣或現金之行為，應屬其個人行為，而與該遊戲場無關。此外，復查無其他積
    極證據足以認定被告等人確有公訴人所指之賭博犯行，渠等犯罪應屬不能證明，
    爰均諭知被告等無罪之判決等語。
三、按犯罪事實，應依證據認定之，無證據不得認定犯罪事實；不能證明被告犯罪者
    ，應諭知無罪之判決，刑事訴訟法第一百五十四條第二項及第三百零一條第一項
    分別定有明文。次按事實之認定，應憑證據，如未能發現相當證據，或證據不足
    以證明，自不能以推測或擬制之方法為裁判基礎；認定犯罪事實所憑之證據，雖
    不以直接證據為限，間接證據亦包括在內，然無論直接或間接證據，其為訴訟上
    之證明，須於通常一般之人均不致於有所懷疑，而得確信其為真實之程度者，始
    得據之為有罪之認定，倘其證明尚未達到此一程度，而有合理之懷疑存在時，即
    無從為有罪之認定；認定不利於被告之事實，須依積極證據，茍積極證據不足為
    不利於被告事實之認定時，即應為有利於被告之認定，更不必有何有利之證據（
    參最高法院四十年臺上字第八六號、七十六年臺上字第四九八六號及三十年上字
    第八一六號判例）。
四、本件公訴人認被告甲○○等人涉有右揭賭博犯行，無非係以被告丙○○已坦承有
    與被告戊○○兌換現金之事實，且被告戊○○對其賭博犯行亦坦承不諱，又本件
    係經警監控月餘，得有相當事證；況被告丙○○茍非店內員工，其向其他客人大
    量兌換代幣，有何利可圖？此外，復有扣案證物可資佐證，為其主要論據。然訊
    據被告乙○○固坦承於上開時、地開設「歡樂世界電子遊戲場」，並擺設扣案電
    子遊戲機具一百零四台供不特定人把玩，被告甲○○、壬○○、丁○○、庚○○
    、己○○等人則坦承受僱於被告乙○○，在上開店內分別擔任如附表所示各職，
    另被告戊○○則坦承有於右揭時、地把玩該店內之電子遊戲機具，並與被告丙○○兌換代幣及現金等情，而被告丙○○亦坦承有與店內熟客及被告戊○○互相以
    現金換取代幣之事實，惟被告甲○○、壬○○、丁○○、乙○○、庚○○、己○○等人均堅決否認有何常業賭博犯行，均辯稱：該店內之電子遊戲機具純屬娛樂
    性質，店內並無與客人兌換現金之賭博犯行，且被告丙○○並非店內員工，而係
    一般顧客，渠與客人戊○○以現金購買代幣之行為，係屬個人行為，與店內無關
    等語；被告丙○○亦堅決否認有何賭博犯行，並辯稱：伊係以每月三萬五千元代
    價受僱於綽號「寶哥」之人，在「歡樂世界電子遊戲場」內，以一百五十枚代幣
    五百元之代價賣予客人，俟客人不玩時，再向客人以五百元買回一百七十枚代幣
    ，藉此賺取二十枚代幣之差價牟利，伊與客人兌換現金一事，「歡樂世界電子遊
    戲場」並不知情，與之無關等語。
五、經查：
（一）「歡樂世界電子遊戲場」櫃檯並無於客人欲離場時，就客人所餘代幣，與客人
      兌換現金之行為等情，迭據被告甲○○、壬○○、丁○○、乙○○、庚○○、
      己○○等六人及經警查獲之客人黃承、李信義、劉士旭、賴榮煌等人分別於
      警詢、偵查中及原審審理時供稱明確。另被告戊○○雖對於渠曾於「歡樂世界
      電子遊藝場」把玩電子遊戲機具，並與被告丙○○或綽號「阿川」之成年男子
      互相以現金兌換代幣等情供承在卷，而堪認被告戊○○與被告丙○○彼此間確
      有以代幣兌換現金之事實，然被告甲○○、壬○○、丁○○、乙○○、庚○○
      、己○○等人均堅決否認丙○○係該遊戲場員工，核與被告丙○○迭次所供：
      其並非該遊戲場之員工等語相符；又本案果如公訴人所指係「經警監控月餘，
      得有相當事證」云云，則何以未能查獲任何顯示被告丙○○係受僱於該遊戲場
      之具體事證，而卻僅有客人即被告戊○○指稱曾向被告丙○○購買代幣及兌換
      現金等語；況依證人即本案查獲員警陳榮文於原審審理時所證述：伊與組員時
      常至該遊戲場監看，監看的時間不一定，伊等監看時係鎖定目標在張鐘寶身上
      ，並未注意丙○○及綽號「阿川」之人等語（見原審卷第一六九頁），則倘被
      告丙○○確係受僱於該遊戲場而在場內與不特定客人兌換現金，則證人陳榮文
      及其組員既經長期監控，應無可能均未查悉，而卻僅於案發當日偶然查獲被告
      丙○○有與客人戊○○兌換現金之情事。再依被告戊○○所述：伊亦曾向被告
      丙○○或綽號「阿川」之人以五百元購買代幣一百五十枚等語以觀（見偵查卷
      第一五七頁、原審卷第一○四頁），則該遊戲場既係以一枚代幣五元之代價售
      予客人，業據證人即其他客人黃承、李信義、劉士旭、賴榮煌於警訊時供述
      在卷，依此，客人以五百元在遊戲場櫃檯兌換，應僅能兌得代幣一百枚甚明。
      則倘被告丙○○確係該遊戲場之員工，又豈會以一百五十枚代幣五百元之代價
      售予客人，其間兌換比例，差異懸殊，顯與常情有違。
（二）又被告丙○○與證人張鐘寶雖於原審審理時均否認渠二人間存有僱傭關係，且
      就本件查獲時自該遊戲場內所扣得之「寄物櫃開櫃進出登記簿」內有關渠二人
      彼此間寄存代幣（寄櫃）、領取代幣（取櫃）之關係，辯稱：係相互借貸代幣
      關係云云，惟查被告丙○○於警訊時曾供述：伊與綽號「阿川」之人均係受僱
      於張鐘寶，並輪流在該遊戲場內向客人兌換代幣或現金，並非受僱於該遊戲場
      ；而伊係自（九十二年）十月初即受僱於張鐘寶，並上班迄查獲時止，每日十
      二時至二十四時為上班時間，每月十五日及三十日各向張鐘寶領取一萬七千五
      百元，合計三萬五千元之薪資等語（見偵查卷第一三０頁背面），且依扣案卷
      附之「寄物櫃開櫃進出登記簿」所載內容以觀，被告丙○○與綽號「阿川」之
      人及張鐘寶間，確曾有渠三人中之其中一人寄櫃後，再由另二人中之一人取櫃
      之情形，且次數多達三十餘次，次數之頻繁，顯非如證人張鐘寶所證述：伊與
      被告丙○○間，因相互借用代幣，僅將寄櫃鑰匙交予被告丙○○取用一、兩次
      而已云云。是被告丙○○前開於警詢中之供述，應與事實相符，堪足採信。次
      查，該「寄物櫃開櫃進出登記簿」上，除有被告丙○○、證人張鐘寶及案外人
      綽號「阿川」之人多次寄櫃及取櫃外，尚有其餘多名客人寄存代幣之記載，是
      依該登記簿之記載內容，尚難遽認被告丙○○、證人張鐘寶及案外人綽號「阿
      川」之人均係受僱於該遊戲場，負責與客人從事兌換現金之行為。另參以本件
      所有查獲扣案之證物，除未有任何跡證足資證明案外人張鐘寶與該遊戲場具有
      任何僱傭關係外，另公訴人復於九十二年十二月二十九日以嫌疑人張鐘寶於為
      警查獲時，並未在場為由，認顯無證據足證張鐘寶確有參與賭博犯行，而對張
      鐘寶另為不起訴處分確定，是被告丙○○縱確係受僱於張鐘寶，而在上開遊戲
      場內和不特定客人以現金兌換代幣，然因查無積極證據足以證明被告丙○○或
      案外人張鐘寶確係該遊戲場之員工，自不得將渠二人與客人兌換現金之行為，
      亦視同係該遊戲場為規避警方查緝，而另行僱用他人在櫃檯外與客人兌換現金
      之賭博行為。復徵諸被告丙○○供稱渠等之所以與客人互相以現金兌換代幣，
      係因客人把玩結束後尚餘代幣，渠等再以一百七十枚代幣兌換現金五百元之方
      式，向客人購回尚餘之代幣，一出一入間，渠等即可獲取二十枚代幣之利潤等
      情，亦與常情相符，是被告丙○○：辯稱渠等係藉此賺取差價牟利等語，尚堪
      採信。
（三）另按認定犯罪事實所憑之證據，在訴訟上之證明必須達於通常一般之人不致有
      所懷疑而得確信其為真實之程度，至於所謂「經驗法則」，係指基於人類社會
      通常生活經驗所得客觀定則，並非個人主觀上之任意推測（參最高法院三十一
      年上字第一三一二號判例）。倘若卷存證據不足以超越合理懷疑而得確實證明
      被告犯罪，依據「罪證有疑，利歸被告」之無罪推定法則，即應儘先為有利於
      被告之推斷，不得任意遽以「經驗法則」、「常情」云云，對於被告不利之主
      觀臆想而課被告以自證無罪之責。是公訴人以「況被告丙○○茍非店內員工，
      其向其他客人大量兌換代幣，有何利可圖？顯非實在。」云云，遽認被告丙○○確係該遊戲場員工，顯係推測之詞，無足憑採。
（四）再被告戊○○雖曾供述其第一次與案外人「阿川」兌換現金前，曾聽聞櫃檯小
      姐即被告庚○○廣播找「阿川」之人，其後「阿川」就到櫃檯，過一會兒「阿
      川」就主動找伊兌換現金等語，惟此不僅為被告庚○○所堅決否認，而觀被告
      戊○○歷次於警偵訊、原審審理及本院調查時，其對於被告丙○○、「阿川」
      之人是否為該遊戲場所僱用之員工，均無法明確加以供明，自亦難遽被告戊○○之上開供述，逕以認定被告許典良確為該遊戲場所僱用之員工，或被告庚○○有何為店內客人介紹兌換現金之情事，而採為不利於被告等之認定。
（五）綜上所述，被告丙○○在該遊戲場內，既查無證據證明伊確為該遊戲場所僱用
      之員工，則其上開兌換代幣或現金之行為，核屬渠個人行為，當與「歡樂世界
      電子遊戲場」無關，復與被告甲○○、壬○○、丁○○、乙○○、庚○○、己○○等人亦無共同之犯意聯絡及行為分擔。此外，「歡樂世界電子遊戲場」內
      確有提供禮品等物供客人兌換等情，亦據證人黃成璿、賴榮煌二人於偵查中證
      述明確（見偵查卷第一五七至一五八頁），再該遊戲場係經臺中市政府審查通
      過並核准營業之場所，有臺中市政府核發之電子遊藝場營業級別證及營利事業
      登記證影本各一紙在卷可憑（見偵查卷第一○三、一○四頁），是該遊戲場在
      當時客觀上尚屬合法營業狀態下，提供電子遊戲機具供不特定客人把玩，復無
      任何退幣、洗分以兌換現金之情事存在，核屬正常之休閒娛樂活動。既查無其
      他積極證據足資認定被告等人確有公訴人所指之賭博犯行，被告甲○○、壬○○、丁○○、乙○○、庚○○、己○○、戊○○、丙○○等人之賭博犯行，即
      均屬不能證明。原審以不能證明被告犯罪，而依刑事訴訟法第三百零一條第一
      項之規定，諭知渠等無罪之判決，經核並無不合。檢察官上訴意旨猶執陳詞，
      認應就被告等予以論罪科刑云云，而指摘原判決不當，經查亦無理由，應予駁
      回。
六、據上論斷，應依刑事訴訟法第三百六十八條判決如主文。
本案經檢察官辛○○到庭執行職務。
中      華      民      國      九十三      年      七    月    三十    日
                            臺灣高等法院臺中分院刑事第八庭
                                          審判長法  官  羅  得  村
                                                法  官  劉  榮  服
                                                法  官  黃  文  進
右正本證明與原本無異。
本件不得上訴。
                                                書記官  許  麗  花
中      華      民      國      九十三   年       八      月     二     日
附表：
┌───┬────┬───┬────┬───┬────┬───┬────┐
│姓  名│僱用日期│月  薪│擔任職務│姓  名│僱用日期│月  薪│擔任職務│
├───┼────┼───┼────┼───┼────┼───┼────┤
│壬○○│91年１月│60000 │經理    │甲○○│91年４月│40000 │現場主任│
├───┼────┼───┼────┼───┼────┼───┼────┤
│庚○○│4.  │30000 │櫃檯人員│丁○○│12.  │35000 │外場人員│
├───┼────┼───┼────┼───┼────┼───┼────┤
│己○○│1.１  │33000 │外場人員│丙○○│不詳    │不詳  │兌換現金│
└───┴────┴───┴────┴───┴────┴───┴────┘
                                                                        Ｉ
